【裁判字號】    91,交上更(一),302
【裁判日期】    920107
【裁判案由】    業務過失致死
【裁判全文】
臺灣高等法院臺中分院刑事判決              九十一年度交上更(一)字第三二號
    上  訴  人
    即  被  告  乙○○  男  四.
右上訴人因業務過失致死案件，不服臺灣彰化地方法院八十八年度交訴字第一００號
，中華民國八十九年四月十九日第一審判決（起訴案號：臺灣彰化地方法院檢察署八
十八年度偵字第三三三七號），提起上訴，經判決後，由最高法院發第一次發回，本
院更為判決如左：
    主      文
原判決撤銷。
乙○○從事業務之人，因業務上之過失致人於死，處有期徒刑陸月，如易科罰金，以
佰元折算壹日，緩刑年。
    事      實
一、乙○○為竤遠交通有限公司之司機，為從事駕駛業務之人，於民國（下同）八十
    八年二月十九日凌晨一時三十分許，駕駛車牌ＵＴ─八四三號聯結車，沿彰化縣
    伸港鄉○○村○○路由南往北行駛，行至該鄉○○路○段二二二號前，本應注意
    行車中如要減速暫停，應預先顯示燈光或手勢告知後車，詎其並無不能注意之情
    形，竟疏未注意而無故緊急煞車減速，適後方有丙○○所駕駛，搭載妻子許仁玉
    等家人之ＪＩ─九五一一號自小客車，因丙○○亦疏未保持行車之安全間隔及可
    以煞停之距離，及疏未注意車前狀況，致乙○○緊急煞車時，丙○○所駕駛之該
    小客車煞車不及由後方撞及在前方乙○○所駕駛之該聯結車後輪，許仁玉坐於前
    座受有重創，乙○○旋下車報警並自首，於警員前來處理時表明係肇事者而願接
    受裁判，而許仁玉經送醫後，因胸腔內出血，胸部鈍挫傷不治，於同日凌晨二時
    二十五分死亡。
二、案經彰化縣警察局和美分局報請相驗後，由臺灣彰化地方法院檢察署檢察官自動
    檢舉偵查起訴。
    理      由
一、訊據上訴人即被告（下稱被告）乙○○，固坦承於上開時地開車中，遭丙○○開
    車自後撞及而致許仁玉死亡之情事，惟矢口否認有過失之不法，並辯稱伊係在緩
    慢行進中遭丙○○所駕駛之車輛由後方追撞，當時該聯結車並非停在路邊，伊自
    無過失云云。惟查：
(一)依現場照片、道路交通事故調查報告表所示：被告所駕駛之聯結車與丙○○所駕
    駛之車輛於肇事後係緊相連靠，且車禍之散落物均落於二車緊相連靠之處，又證
    人即到現場處理之警員陳政凱，亦於偵查中結證稱：車禍現場是自小客車車頭緊
    粘聯結車之車尾，所有散落物只有一處，都是在撞擊點附近，而車禍當時車流正
    常等語，是車禍現場果如被告所述，被告待發覺遭丙○○所駕車輛追撞後始煞車
    ，則衡諸常情，該聯結車應再向前行駛幾公尺後方會停住，二車肇事後豈會相連
    ，且散落物豈只於二車相連之處？被告上開所辯，顯係卸責之詞，已難採信。
(二)被害人丙○○於八十八年二月二十日警訊時固指稱被告所駕之車輛係停在路邊云
    云，並於原審及本院為同一之陳稱，且稱被告係在路邊檳榔攤購物云云，但並無
    客觀證據提出，其父親楊學於八十八年二月十九日警訊時復無相同之陳稱，而其
    原審所稱之證人楊振興並未在現場，可見其上開指稱尚難遽信。又證人甲○於原
    審八十九年三月八日審理時證稱「我有看到聯結車慢慢在行駛‧‧‧我出來看聯
    結車後面被小客車撞了，聯結車司機有下來並叫我打電話報警叫救護車」、「我
    看到聯結車是在行駛」等語（參見原審卷四八頁），佐以證人即警員陳政凱於原
    審先後所供「聯結車司機說他車子剎車壞了，停在路邊修理，我當時問司機車子
    何人駕駛，被告說是他‧‧‧聽到很大的撞擊聲才下車查看，才知有人撞他的車
    尾」、「我到場有聽說檳榔攤老板甲○可能有看到，但我前去做筆錄，他不肯接
    受製作，可能有壓力」、「不清楚當時車子是否有移動」云云（參見同上卷三十
    頁、五八頁），參以現場相片所示，該被告車輛僅少部分跨出路邊，大部分均在
    外側車道內，足見被害人上開指稱被告之車輛係停止不動，不足採取。惟依警員
    上開先後所證述，證人甲○之證詞，仍難遽為被告未有過失之有利認定甚顯。
(三)依臺灣省彰化縣區車輛行車事故鑑定委員會之研議意見（參見原審卷十八頁），
    雖認丙○○所訴情節較有可能，並認丙○○為肇事主因，乙○○為肇事次因，但
    此研議意見僅係推論之結果，與上開之認定不合，該兩種意見不足為被告不利之
    認定，亦不可為被告有利之認定。又臺灣省車輛行車事故覆議鑑定委員會覆議意
    見（同上卷二二頁），認「丙○○為肇事主因。乙○○停車不當為肇事次因」，
    亦乏客觀佐證，且與上開之認定未合，不足為被告不利之認定。但按車輛如減速
    暫停，駕駛人應預先顯示燈光或手勢告知後車，道路交通安全規則第九十四條第
    二項定有明文。本件被告於行車中緊急煞車減速，以致後方之車輛無法應變，因
    而自後追撞被告之重車，自堪認被告有過失之情事。且按汽車在同一車道行駛時
    ，後車與前車之間應保持隨時可以煞停之距離，及駕駛人應注意車前狀況，道路
    交通安全規則第九十四條第一項、第三項亦有明文，被害人丙○○深夜駕車，疏
    未注意車前狀況且保持安全距離，對本件之事故，亦同有過失，亦堪認定。再者
    ，被害人許仁玉確因本件車禍胸腔內出血，胸部鈍挫傷死亡，亦經台灣彰化地方
    法院檢察署檢察官督同檢驗員相驗屬實，製有驗斷書、相驗屍體證明書、勘驗筆
    錄在卷可參，足見被告上開之過失行為與被害人之死亡間，具有相當之因果關係
    ，是其犯行堪以認定。
二、查被告於警訊時自承伊為曳引車司機，當天由高雄縣岡山鎮送貨至桃園縣中壢市
    途中而肇事，可見被告係從事駕駛業務之人，並於執行業務中肇事，是核被告所
    為，係犯刑法第二百七十六條第二項之業務過失致死罪。被告於肇事後即報警處
    理且自首，有道路交通事故調查報告表在卷可稽，並經處理警員陳政凱於偵查中
    及原審時證稱明確，自係符合自首之要件，應依刑法第六十二條前段之規定減輕
    其刑。原審對被告論罪科刑，固非無見，然被告事後已與被害人家屬達成民事和
    解，賠償被害人家屬新台幣二百七十萬元，有雲林縣水林鄉調解委員會調解書在
    卷可稽（九十一年刑事第八庭台上字第五八三八號卷內），原審未及審酌民事已
    和解之事實，逕予論科，自有未當，被告上訴仍執前詞否認犯罪，雖不足採，然
    原審判決既有可議，自應由本院將原審判決撤銷改判，爰審酌被告過失程度較輕
    、事後已與被害人家屬達成民事和解等一切情狀，量處有期徒刑陸月。另被告行
    為後，刑法第四十一條業於九十年一月十日修正公布，同年月十二日生效，修正
    後刑法第四十一條第一項前段規定「犯最重本刑為五年以下有期徒刑以下之刑之
    罪，而受六個月以下有期徒刑或拘役之宣告，因身體、教育、職業、家庭之關係
    或其他正當事由，執行顯有困難者，得以一元以上三元以下折算一日，易科罰金
    。」，修正前刑法第四十一條規定「犯最重本刑為三年以下有期徒刑以下之刑之
    罪，而受六個月以下有期徒刑或拘役之宣告，因身體、教育、職業、家庭之關係
    ，執行顯有困難者，得以一元以上三元以下折算一日，易科罰金。」，比較新舊
    法結果，以新法較有利於行為人，本件自應適用裁判時之法律即修正後刑法第四
    十一條第一項前段之規定就被告所宣告之刑，併為諭知易科罰金之折算標準。末
    查，被告雖曾於七十六年間因妨害家庭案件被法院判處有期徒刑四月確定，並於
    七十六年八月十一日執行完畢，惟其執行完畢已逾五年未曾受有期徒刑以上刑之
    宣告，有本院被告全國刑案紀錄表一紙附卷可憑，被告因一時過失致觸刑章，經
    此次偵、審程序及科刑之教訓後，當知所警惕，信無再犯之虞，且被告已於審理
    期間內已與被害人家屬達成和解，有調解書在卷可憑已如前述，本院因認所宣告
    之刑，以暫不執行為適當，併予宣告緩刑年，以勵自新。
三、據上論斷，應依刑事訴訟法第三百六十九條第一項前段、第三百六十四條、第二
    百九十九條第一項前段、刑法第二百七十六條第二項、第六十二條、修正後第四
    十一條第一項前段、第七十四條第二款、罰金罰鍰提高標準條例第一條前段、第
    二項，判決如主文。
本案經檢察官丁○○到庭執行職務。
中      華      民      國      九十二  年      一      月      七      日
                                臺灣高等法院臺中分院刑事第三庭
                                      審判長法  官  陳  朱  貴
                                            法  官  廖  柏  基
                                            法  官  劉  連  星
右正本證明與原本無異。
如不服本判決應於收受送達後十日內向本院提出上訴書狀，其未敘述上訴之理由者並
得於提起上訴後十日內向本院補提理由書（均須按他造當事人之人數附繕本）。
                                            書記官  李  妍  嬅
中      華      民      國      九十二  年      一      月      八      日
附錄法條：
刑法第二百七十六條：
因過失致人於死者，處二年以下有期徒刑、拘役或二千元以下罰金。
從事業務之人，因業務上之過失犯前項之罪者，處五年以下有期徒刑或拘役，得併科
三千元以下罰金。
                                                                        Ａ


司法院資訊處製作；財團法人民間司法改革基金會備份。
